臺灣高等法院刑事判決
110年度交上易字第15號
上  訴  人  臺灣士林地方檢察署檢察官
被      告  葉步潮



上列上訴人因被告過失傷害案件，不服臺灣士林地方法院109年
度交易字第137號，中華民國109年11月27日第一審判決（起訴案
號：臺灣士林地方檢察署109年度偵字第10766號），提起上訴，
本院判決如下：
    主  文
上訴駁回。
    理  由
一、公訴意旨略以：被告葉步潮（下稱被告）於民國109年1月12
    日中午12時許，駕駛車牌號碼000-0000號自用小客貨車（起
    訴書誤載為「自小貨車」），沿臺北市大同區酒泉街由西往
    東方向行駛，行經該路段與延平北路4段交岔路口時，本應
    注意駕車行經行人穿越道遇有行人通行時，應暫停讓行人先
    行，且依當時情形，並無不能注意之情事，竟疏於注意及此
    ，即貿然左轉延平北路4段，適行人即告訴人鍾慧玟（下稱
    告訴人）沿延平北路4段行人穿越道由西往東步行穿越該街
    道，被告見狀閃避不及，其所駕駛車輛前車頭因此撞及告訴
    人之身體，致告訴人跌倒在地，而受有右側手肘擦傷、左側
    手肘挫傷等傷害。因認被告涉犯刑法第284條前段（原判決
    誤載為第284條第1項前段，逕予更正）之過失傷害罪嫌等語
    。
二、按告訴乃論之罪，告訴人於第一審辯論終結前得撤回其告訴
    ；告訴經撤回者，應諭知不受理之判決；又前開不受理判決
    得不經言詞辯論為之，刑事訴訟法第238條第1項、第303條
    第3款、第307條分別定有明文。次按刑事訴訟之告訴權，性
    質上屬於人民在公法上之權利，故撤回告訴為訴訟上之意思
    表示，與民法規定之意思表示效果有所不同，且撤回告訴如
    出自撤回告訴人之自由意志而為之意思表示，於其撤回告訴
    時，即生撤回之效力（最高法院93年度台非字第133號判決
    意旨參照）。故撤回告訴之意思表示一旦到達法院，應即生
    效，不因告訴人事後表明撤銷前次告訴之意思而受影響。
三、經查：
  ㈠本件被告因過失傷害案件，經檢察官提起公訴，認被告係犯
    刑法第284條前段之過失傷害罪，依同法第287條前段之規定
    ，須告訴乃論。查被告與告訴人於109年10月6日在原審法院
    調解中心，以「被告願於109年10月13日前給付告訴人新臺
    幣（下同）5萬元（含強制險）作為本件過失傷害民刑事和
    解金；告訴人其餘民事請求拋棄；告訴人願於被告清償上項
    5萬元後，撤回對被告過失傷害告訴」之條件達成調解，有
    調解紀錄表、原審準備程序筆錄在卷可稽（見原審審交易卷
    第32、37頁）；嗣告訴人之父親、胞兄等家人於同年月12日
    受告訴人委託至○○區調解委員會，被告當場交付5萬元賠償
    金，告訴人之家人則將告訴人已簽署好之和解書及刑事撤回
    告訴狀交予被告簽名，再由告訴人之家人以郵寄方式遞狀，
    於同年月13日寄達原審法院等事實，業據被告於原審時供稱
    ：以5萬元和解是在之前就已經與對方談好，109年10月12日
    當天是簽和解書及交錢，和解書是當天告訴人的家人帶到○○
    調解委員會，告訴人的家人有提出告訴人親簽的委任書，當
    時和解書上有告訴人的簽名及蓋印、和解條件也已經打好，
    我之前有看過告訴人的簽名，所以我認為這是她本人意願，
    且有她簽的委任書，撤回告訴狀也是告訴人的家人拿出來，
    我當場簽的，他們說會馬上寄給法院，這份撤回告訴狀及和
    解書後來是他們寄給法院的等語（見原審交易卷第100、101
    頁），而告訴人於原審時亦陳稱：我是以5萬元與被告和解
    ，本案我就是希望被告賠我5萬元，和解書、撤回刑事告訴
    狀及被告當庭提出之同意書都是我簽的，是我父親叫我簽的
    等語（見原審審交易卷第106頁、原審交易卷第101、102頁
    ），復有告訴人簽署之刑事撤回告訴狀暨此狀上所蓋原審法
    院收狀章戳、告訴人與被告簽署之和解書、被告當庭提出之
    告訴人簽署之內容為「本人鍾慧玟同意由父親鍾○○將刑事10
    9年度審交易字第836號告訴案之撤回告訴狀及被告葉步潮之
    和解書寄給士林法院」等語之同意書各1份在卷可佐（見原
    審審交易卷第77、79頁、原審交易卷第103頁），足認上開
    事實堪以認定。
  ㈡至告訴人於出具前開刑事撤回告訴狀、和解書之前及之後固
    曾表示：和解書與撤回告訴係其父親之意思，不能成立（作
    廢），係其父親叫其在和解書、撤回告訴狀等文件上簽名等
    語，有其歷次刑事陳報狀及原審準備程序筆錄可參（見原審
    審交易卷第61、62、83至88、99至102、106頁、原審交易卷
    第13至22、38至96、101頁），然衡以告訴人簽署上開文件
    之時，已年滿00歲，依其自陳大學畢業之教育程度，職業為
    老師等情（見偵卷第25頁），應係智識正常之成年人，且告
    訴人於原審時亦到庭表示其本人同意以5萬元與被告和解等
    情甚明（見原審審交易卷第32、37、106頁、原審交易卷第1
    01、102頁），可見告訴人當時確係憑藉自主人格及意識，
    為相當之考量、權衡與判斷後，出於與被告和解之自由意志
    ，簽署前開和解書及刑事撤回告訴狀，並出具上開同意書委
    託其父親交給被告簽署後再寄至法院。揆諸前揭說明，上開
    刑事撤回告訴狀於109年10月13日寄達原審法院之時，告訴
    人撤回本件告訴之意思表示即已生效，尚無從因告訴人事後
    反悔或其他事由而影響其撤回告訴之效力。
四、本院駁回上訴之理由：
    原審經調查審理後，亦同前開認定，認告訴人業已撤回告訴
    ，故依刑事訴訟法第303條第3款、第307條規定，不經言詞
    辯論，逕為諭知不受理之判決，經核其認事用法均無違誤。
    檢察官猶依告訴人狀請而提起上訴，略以：告訴人多次具狀
    且於原審時到庭陳述：本件和解不成立，其事先不知情，亦
    未委託他人，卷內亦無委託書，他人未經其授權而與被告和
    解，非其本人真意，和解無效，其無意撤回告訴等情，是原
    審判決逕自認定本件雙方已和解，告訴人已撤回告訴，而為
    不受理判決，認事用法自有不當等語。惟查，告訴人既係基
    於其本人與被告於109年10月6日在法院調解中心達成之和解
    條件，並親自簽署同意書、和解書及刑事撤回告訴狀，委託
    其父親於同年月12日至○○區調解委員會，將上開和解書、刑
    事撤回告訴狀交予被告簽名後，再以郵寄方式向原審法院遞
    狀撤回本件之告訴，足認告訴人確有撤回本件告訴之真意無
    訛，已如上述。告訴人空言否認有和解及撤回告訴之真意云
    云，顯屬無據，從而，檢察官徒以告訴人片面及毫無由來之
    「罰二十萬不合理不成立」之說詞提起上訴，指摘原審諭知
    不受理判決有適用法律之違誤，為無理由，應予駁回，並不
    經言詞辯論為之。
據上論斷，應依刑事訴訟法第368條、第372條，判決如主文。
中　　華　　民　　國　　110 　年　　2 　　月　　1 　　日
                  刑事第一庭    審判長法　官  李釱任
                                      法　官  梁耀鑌
                                      法　官  崔玲琦
以上正本證明與原本無異。
不得上訴。
                                      書記官  李政庭
中　　華　　民　　國　　110 　年　　2 　　月　　1 　　日